臺灣板橋地方法院刑事判決　　　　　　　96年度易字第1595號
聲　請　人　臺灣板橋地方法院檢察署檢察官
被　　　告　亥○○
上列被告因違反商標法案件，經檢察官聲請以簡易判決處刑（94
年度偵字第10556 號、94年度偵字第21084 號），本院認為不得
以簡易判決處刑，逕適用通常程序審判，判決如后：
    主  文
亥○○無罪。
    理  由
一、聲請意旨略以：被告亥○○及同案被告未○○、壬○○、申
    ○○、己○○、辛○○、酉○○、巳○○、丑○○、戌○○○、乙○○、癸○○、辰○○、卯○○、午○○、甲○○、
    戊○○、子○○（以上同案被告均業經審結）係碩毅公司之
    業務員，負責招攬信用卡、餘額代償等業務。渠等均明知如
    附表所示銀行、信用卡公司等商標圖樣，係上開公司向前經
    濟部中央標準局（現改制為經濟部智慧財產局）申請核准註
    冊，取得商標專用權，均指定使用於金融、信用卡等類之專
    用商品，現均仍在專用期間，未經商標專用權人之授權，不
    得於同一或類似商品使用相同或近似之商標圖樣。詎渠等明
    知並未取得該等銀行、信用卡公司之授權或同意，竟於不詳
    時間，委由不知情之第三人印製渠等之名片，使用上開銀行
    、信用卡公司之名義及商標，在碩毅公司內對外招攬信用卡
    等業務。因認被告亥○○涉有商標法第81條第1 款之罪嫌云
    云。
二、檢察官認被告亥○○涉有前揭罪嫌，無非係以告訴人國泰世
    華銀行之指訴、證人簡安成於偵查時之證詞，暨扣案如附表
    所示之名片、委外服務合約書、經濟部智慧財產局商標資料
    檢索服務表為其論據；被告亥○○經本院合法傳喚未到庭，
    惟其於警詢、偵查時均堅決否認有何違反商標法犯行，辯稱
    ：係碩毅公司經理庚○○及副理寅○○、丁○○在上課時，
    教伊等以銀行名義向顧客招攬信用卡業務，銀行的名片是碩
    毅公司印給伊等語。
三、按犯罪事實應依證據認定之，無證據不得認定犯罪事實，又
    不能證明被告犯罪者，應諭知無罪之判決，刑事訴訟法第15
    4 條第2 項、第301 條第1 項分別定有明文。次按認定不利
    於被告之事實，須依積極證據，茍積極之證據本身存有瑕疵
    而不足為不利於被告事實之認定，即應為有利於被告之認定
    ，更不必有何有利之證據，而此用以證明犯罪事實之證據，
    猶須於通常一般人均不至於有所懷疑，堪予確信其已臻真實
    者，始得據以為有罪之認定，倘其證明尚未達到此一程度，
    而有合理性之懷疑存在，致使無從為有罪之確信時，即應為
    無罪之判決，此有最高法院82年度臺上字第163 號判決、76
    年臺上字第4986號、30年上字第816 號等判例意旨可資參照
    。而刑事訴訟法第161 條已於91年2 月8 日修正公布，其第
    1 項規定：檢察官就被告犯罪事實，應負舉證責任，並指出
    證明之方法，因此檢察官對於起訴之犯罪事實，應負提出證
    據及說服之實質舉證責任，倘所提出之證據，不足為被告有
    罪之積極證明，或其指出證明之方法，無從說服法院以形成
    被告有罪之心證，基於無罪推定之原則，自應為被告無罪判
    決之諭知，最高法院92年臺上字第128 號判例可資參照。又
    當事人得聲請法院調查證據，而法院為發見真實，亦得依職
    權調查證據，但限於維護公平正義或對被告之利益有重大關
    係之事項為限，修正刑事訴訟法第163 條第1 、2 項定有明
    文。故法院固得依職權調查證據，但並無蒐集證據之義務。
    蒐集證據乃檢察官或自訴人之職責，事實審法院應以調查證
    據為其主要職責，其調查之範圍，亦以審判中所存在之一切
    證據為限，案內不存在之證據，即不得責令法院為發現真實
    ，應依職權從各方面蒐集證據（最高法院91年度臺上字第58
    46號判決可資參照）。
四、經查：
  (1)證人即碩毅公司行政人員卓佑珊於偵查時供證：業務員印製
    名片是向伊申請，伊再傳真業務員之姓名及電話給名片行，
    庚○○授權使用銀行名片，伊只是聽庚○○指示辦理等語（
    見94年度偵字第10556 號偵查卷第385 頁），而證人庚○○
    於本院審理時證稱：伊有跟公司業務員說名片可以印等語（
    見本院96年10月8 日審判筆錄第39頁），且經本院以上開卓
    佑珊之證詞質之證人庚○○，證人庚○○亦坦言其確有授權
    卓佑珊幫業務員印製名片等情（見本院96年10月8 日審判筆
    錄第41頁），再參諸同案被告未○○、申○○、酉○○所使
    用如附表所示印有仿冒銀行、信用卡公司申請註冊商標圖樣
    之名片，係同案被告丙○○要求渠等印製，同案被告己○○
    、辛○○、戌○○○、戊○○、乙○○所使用如附表所示印
    有仿冒銀行申請註冊商標圖樣之名片，則係同案被告丁○○
    要求或提及可以印製等情，已據同案被告丙○○、丁○○於
    本院審理時供認不諱（見本院96年10月30日審判筆錄第51頁
    ），益證被告亥○○所辯稱：銀行名義之名片係碩毅公司印
    製給伊乙節，應非子虛，堪信為真。
  (2)復次，證人即碩毅公司副理寅○○於本院審理時證稱：在訓
    練業務員過程中，伊大致上都會提到碩毅公司是銀行的委外
    行銷公司，伊會提到銀行會授權給大包，碩毅公司是屬於大
    包下屬的公司等語（見本院96年10月9 日審判筆錄第32頁）
    ，則被告亥○○所辯稱：係碩毅公司經理庚○○及副理寅○○、丁○○在上課時，教伊等以銀行名義向顧客招攬信用卡
    業務乙節，尚非無稽。參以碩毅公司於「104 公司資訊中心
    」網頁所刊徵才廣告，亦載有「碩毅股份有限公司為銀行簽
    約授權之經銷商，隸屬銀行消費金融服務」等語，有「104
    公司資訊中心」網頁一紙附卷可稽（見94年度偵字第10556
    號偵查卷第355 頁），足徵被告亥○○於主觀上即認為碩毅
    公司為銀行簽約授權之經銷商。至卷附碩毅公司與推廣銀行
    信用卡行銷公司所簽立之委外服務合約書第5 條第2 點，固
    載有：「除甲方（指行銷公司）書面同意之特定項目外，乙
    方（指碩毅公司）或乙方人員均不得自行為任何目的而使用
    載有甲方及銀行名稱或標章之名片或以其他任何方式使用甲
    方及銀行之名稱或標章」等語【見94年度偵字第21 084號偵
    查卷（一）第23頁至第108 頁】，然證人庚○○到庭證稱：
    伊沒有將委外服務合約書給業務員看，因為大包公司要求不
    能給業務員看等語（見96年10月9 日審判筆錄第42頁），再
    徵諸被告亥○○僅係碩毅公司業務員，既未參與該等委外服
    務合約書之簽立，其係聽從碩毅公司主管之指示而從事招攬
    信用卡工作，且主觀上已認為碩毅公司為銀行簽約授權之經
    銷商，自無法遽認其對附表所示之銀行、信用卡公司未同意
    碩毅公司得於名片上使用相同之商標圖樣等細節有所知情，
    難認被告亥○○有侵害他人商標權之故意。至證人簡安成於
    偵查時所證稱：於94年6 月左右在中和、永和附近，伊的機
    車上發現傳單，該傳單載有理財專員張尹及其電話，並稱
    可代辦消金業務等語（見94年度偵字第10556 號偵查卷第38
    1 頁），暨扣案如附表示之名片、委外服務合約書、經濟部
    智慧財產局商標資料檢索服務表，充其量僅能證明被告亥○○於所印製之名片上有使用未經如附表所示銀行、信用卡公
    司同意使用之商標，亦無法認被告亥○○有侵害如附表所示
    銀行、信用卡公司商標權之故意。
五、綜上所述，檢察官對於本件所起訴之被告亥○○未得商標權
    人同意，於同一服務使用相同之註冊商標犯罪事實，依其所
    提告訴人國泰世華銀行之指訴、證人簡安成於偵查時之證詞
    ，暨扣案如附表示之名片、委外服務合約書、經濟部智慧財
    產局商標資料檢索服務表，均不足為被告有罪之積極證明，
    且無從說服本院以形成被告有罪之心證，揆諸前揭說明，基
    於無罪推定之原則，自應為被告亥○○無罪判決之諭知。
六、被告經合法傳喚無正當理由不到庭，本院認係應諭知無罪之
    案件，故不待其陳述，逕行判決。
據上論斷，應依刑事訴訟法第452 條、第301 條第1 項、第306
條，判決如主文。
本案經檢察官林俊峰到庭執行職務。
中　　華　　民　　國　　96　　年　　11　　月　　30　　日
                  刑事第十四庭  法　官  林海祥
上列正本證明與原本無異。
如不服本判決，應於判決送達後10日內敘明上訴理由，向本院提
出上訴狀（應附繕本），上訴於臺灣高等法院。
                                書記官　陳金鳳
中　　華　　民　　國　　96　　年　　12　　月　　3 　　日
附表：
┌───┬───────┬─────────────┐
│編號  │名片之使用者  │ 遭冒用商標之銀行、信用卡 │
│      │              │ 公司                     │
├───┼───────┼─────────────┤
│      │              │ 台北國際商業銀行         │
│ 一   │ 丙○○       │ 花旗銀行                 │
│      │              │ 國泰世華銀行             │
│      │              │ 安泰商業銀行             │
├───┼───────┼─────────────┤
│      │              │ 國泰世華銀行             │
│ 二   │ 未○○       │ 花旗銀行                 │
│      │              │ 安泰商業銀行             │
│      │              │ 遠東國際商業銀行         │
├───┼───────┼─────────────┤
│      │              │ 國泰世華銀行             │
│ 三   │ 己○○       │ 安泰商業銀行             │
│      │              │ 遠東國際商業銀行         │
├───┼───────┼─────────────┤
│      │              │ 國泰世華銀行             │
│ 四   │ 戌○○○     │ 花旗銀行                 │
│      │              │ 安泰商業銀行             │
│      │              │ 誠泰銀行                 │
│      │              │ 大眾銀行                 │
├───┼───────┼─────────────┤
│      │              │ 遠東國際商業銀行         │
│  五  │ 乙○○       │ 花旗銀行                 │
│      │              │                          │
├───┼───────┼─────────────┤
│  六  │ 丑○○       │ 遠東國際商業銀行         │
│      │              │ 國泰世華銀行             │
│      │              │ 花旗銀行                 │
│      │              │ 大眾銀行                 │
│      │              │ 荷蘭銀行                 │
├───┼───────┼─────────────┤
│  七  │ 癸○○       │ 國泰世華銀行             │
│      │              │ 荷蘭銀行                 │
│      │              │                          │
├───┼───────┼─────────────┤
│      │              │ 國泰世華銀行             │
│  八  │ 辰○○       │ 荷蘭銀行                 │
├───┼───────┼─────────────┤
│      │              │                          │
│  九  │ 卯○○       │ 國泰世華銀行             │
├───┼───────┼─────────────┤
│      │              │ 遠東國際商業銀行         │
│  十  │ 巳○○       │ 國泰世華銀行             │
│      │              │ 友邦國際股份有限公司     │
│      │              │ 安泰商業銀行             │
│      │              │ 誠泰銀行                 │
├───┼───────┼─────────────┤
│      │              │                          │
│十一  │ 午○○       │ 國泰世華銀行             │
├───┼───────┼─────────────┤
│      │              │                          │
│十二  │ 亥○○       │ 遠東國際商業銀行         │
├───┼───────┼─────────────┤
│      │              │                          │
│十三  │ 甲○○       │ 遠東國際商業銀行         │
├───┼───────┼─────────────┤
│      │              │                          │
│十四  │ 辛○○       │ 遠東國際商業銀行         │
├───┼───────┼─────────────┤
│      │              │                          │
│十五  │ 壬○○       │ 遠東國際商業銀行         │
├───┼───────┼─────────────┤
│      │              │                          │
│十六  │ 申○○       │ 國泰世華銀行             │
├───┼───────┼─────────────┤
│      │              │                          │
│十七  │ 酉○○       │ 遠東國際商業銀行         │
│      │              │ 國泰世華銀行             │
│      │              │ 友邦國際股份有限公司     │
│      │              │ 安泰商業銀行             │
├───┼───────┼─────────────┤
│      │              │                          │
│十八  │ 戊○○       │ 遠東國際商業銀行         │
├───┼───────┼─────────────┤
│      │              │                          │
│十九  │子○○（名片係│ 遠東國際商業銀行         │
│      │以張尹名義印│ 國泰世華銀行             │
│      │製）          │                          │
├───┼───────┼─────────────┤
│      │              │                          │
│二十  │丁○○        │ 遠東國際商業銀行         │
└───┴───────┴─────────────┘
